臺灣基隆地方法院民事判決
110年度再微字第1號
再審  原  告    雅仕貿易有限公司
                        設新北市○○區○○路0段000巷0號                           0樓
兼法定代理人    廖孝悌  住○○市○里區○○0○00號0樓之0                           0、00
再審  被  告    三普夢想家社區管理委員會

法 定 代理人    張嵐婷  
上列當事人間請求給付管理費事件，再審原告對於民國109年12
月24日本院109年度小上字第16號確定判決提起再審之訴，本院
判決如下：
    主  文
再審之訴駁回。
再審訴訟費用新臺幣（下同）1,500元由再審原告負擔。
    理  由
一、按再審之訴，應於30日之不變期間內提起。前項期間，自判
    決確定時起算，判決於送達前確定者，自送達時起算；其再
    審之理由發生或知悉在後者，均自知悉時起算。但自判決確
    定後已逾5年者，不得提起，民事訴訟法第500條第1項、第2
    項定有明文。查本院109年度小上字第16號民事事件係不得
    上訴事件，是於判決宣示時即109年12月24日確定，而再審
    原告於109年12月29日收受該判決送達，有送達證書在卷可
    稽（詳原二審卷第83頁），並經本院調取上開民事事件卷宗
    核閱屬實，是再審原告於110年1月29日向本院提起本件再審
    之訴，並未逾越法定期間，核與前揭規定相符，合先敘明。
二、本件再審意旨詳如附件之民事再審狀、民事再審提示狀之記
    載。
三、按「有下列各款情形之一者，得以再審之訴對於確定終局判
    決聲明不服。但當事人已依上訴主張其事由或知其事由而不
    為主張者，不在此限：適用法規顯有錯誤者。判決理由與
    主文顯有矛盾者。…。當事人發現未經斟酌之證物或得使用
    該證物者。但以如經斟酌可受較有利益之裁判者為限」，民
    事訴訟法第496條第1項第1、2、13款分別定有明文。茲就再
    審原告主張之再審事由分述如下：
　㈠民事訴訟法第496條第1項第1款部分：
　⒈按民事訴訟法第496條第1項第1款所謂適用法規顯有錯誤，係
    指確定判決所適用之法規，顯然不合於法律規定或大法官會
    議之解釋，或消極的不適用法規，顯然影響判決者而言，不
    包含漏未斟酌證據、理由不備、理由矛盾、取捨證據及認定
    事實錯誤之情形在內。次按「對於小額程序之第一審裁判提
    起上訴，經以上訴無理由為駁回之裁判者，不得更以同一理
    由提起再審之訴」民事訴訟法第436條之31定有明文。又所
    謂同一理由，係指當事人前此提起上訴或抗告所表明原第一
    審裁判如何違背法令之同一理由而言。其立法本旨係以當事
    人對於第一審裁判提起上訴或抗告，須以其違背法令為理由
    ，經上級法院審查之結果，認為合於上訴之合法要件，進而
    在實體上認上訴為無理由，以判決駁回確定，為避免小額訴
    訟浪費司法資源，殊無准許當事人仍以同一理由對之提起再
    審之訴之餘地。
　⒉本件再審原告主張其「未收到起訴狀繕本」、「得以餐費2,4
    00元代位求償扣抵管理費」、「再審被告予取予求，未以規
    約為準則」云云，而認原確定判決適用法規顯有錯誤，並未
    指明原確定判決所違背之法規、法則或司法解釋，亦未表明
    如何違反該法規之具體情事，況再審原告之前開理由，均已
    於前訴訟程序之二審法院提出，並經該法院審酌後認為無理
    由而駁回其上訴確定，有原確定判決可稽（詳原審卷第75至
    81頁），依前揭說明，再審原告以同一理由對原確定判決提
    起再審之訴，即非合法。
　⒊再審原告復主張就其於第一審（即本院109年度基小字第1112
    號，下稱第一審）審理中沒有收到起訴狀繕本（指民事聲請
    支付命令狀繕本），已於109年4月14日提出答辯狀行使責問
    權，原確定判決認其在庭上有答辯就沒有責問權且不必開庭
    詢問，證據有疑慮卻問都不問驟以判決，違背憲法第16條之
    訴訟權、第7條之平等權云云。然按民事訴訟法第197條規定
    ：「當事人對於訴訟程序規定之違背，得提出異議。但已表
    示無異議或無異議而就該訴訟有所聲明或陳述者，不在此限
    。前項但書規定，於該訴訟程序之規定，非僅為當事人之利
    益而設者，不適用之」，此項責問權之行使，須當事人於訴
    訟程序中就違背訴訟程序規定之瑕疵行為提出異議，若並未
    表示無異議而仍為本案之言詞辯論，仍應視為默示之無異議
    （92年2月7日修正之立法理由參照），其責問權業已喪失，
    不得以此作為不服原判決之理由（最高法院89年度台上字第
    2061號民事判決意旨參照）。查再審原告於第一審109年4月
    14日言詞辯論期日，對於其「未收到起訴狀繕本」一事，並
    未以言詞或書面表示異議而逕為本案之言詞辯論，有該日言
    詞辯論筆錄、民事答辯狀在卷可查（詳第一審卷第83-85、9
    1-92頁），顯見再審原告於第一審本案辯論前並未行使責問
    權，是依上開規定，其責問權即已喪失，再審原告空言已有
    責問等情，容有誤會，難認該程序有何適用法規之錯誤可言
    ，亦不得以此程序上之爭執，據為再審之理由。
　⒋又小額程序之第二審判決，依上訴意旨足認上訴為無理由者
    得不經言詞辯論為之，民事訴訟法第436條之29第2款定有明
    文。所謂依上訴意旨足認上訴為無理由者，係指針對上訴主
    張之上訴原因，無須另經調查辯論，即可判定其不足以動搖
    第一審所為判斷結果而言。再審原告雖主張原確定判決有未
    開庭詢問之違法，惟原確定判決認定是否行言詞辯論程序，
    係依再審原告上訴意旨是否顯無理由決定，原確定判決依再
    審原告之上訴理由狀內容，認無動搖第一審判決結果之虞，
    無另行言詞辯論之必要，因而斟酌適用民事訴訟法第436條
    之29第2款規定，不經言詞辯論逕為判決，核與小額事件第
    二審程序為節省勞費之立法理由相符，並無剝奪再審原告於
    憲法所保障之訴訟權、平等權可言，當不構成適用法規顯有
    錯誤。
　⒌至再審原告雖主張第一審判決有未論其損害賠償代位請求權
    、再審被告之不作為是否致其受損、未將再審被告所提證據
    交其過目確認、未查證即辯論終結等情節，其意旨無非在指
    摘第一審取捨證據、認定事實不當，然「第二審法院就該事
    件已為本案判決者，對於第一審法院之判決不得提起再審之
    訴」，民事訴訟法第496條第3項定有明文，其立法理由乃因
    民事訴訟法就第二審程序之進行採續審制，第二審法院就上
    訴事件為本案判決時，對於當事人在第一審所為關於事實上
    或法律上之陳述及提出之各項攻擊或防禦方法，均已重為審
    查，故對於第一審判決應無許當事人提起再審之訴之必要。
    再審原告既已對第一審判決聲明不服，經本院為第二審本案
    判決（即原確定判決），依上開規定，再審原告即不得主張
    第一審判決適用法規錯誤作為再審之理由。是再審原告此部
    分之主張，即非合法。
　㈡民事訴訟法第496條第1項第2款部分：
　  民事訴訟法第436條之32第4項明定小額事件之再審程序，準
    用第五編之規定。惟因該條第2項規定小額事件之上訴程序
    ，並未準用第469條第6款之規定，即不以判決不備理由或理
    由矛盾之違背法令之規定，作為上訴第二審之理由，則同法
    第496條第1項第2款，即以判決理由與主文顯有矛盾之再審
    理由，於小額事件之再審程序自不予準用（88年2月3日公布
    之民事訴訟法第436條之32立法理由參照）。準此，再審原
    告以民事訴訟法第496條第1項第2款規定為再審理由，提起
    本件再審之訴，核與前揭法條規定及立法理由說明有違，亦
    非合法。
　㈢民事訴訟法第496條第1項第13款部分：
　　民事訴訟法第496條第1項第13款所謂發現未經斟酌之證物，
    係指在前訴訟程序事實審辯論終結前，不知已有該證物存在
    ，其後始知之者而言。所謂得使用該證物，係指前訴訟程序
    事實審言詞辯論終結前，雖知有該證物存在，但因故不能使
    用，其後始得使用者而言。若已知之，而按其情形，並非不
    能當時舉出或命第三人提出者，即無本款之適用。且尚須以
    該證物如經斟酌，當事人可受較有利益之裁判為要件，如該
    證物縱加斟酌，仍不能認為當事人可受較有利之裁判者，即
    難認再審之訴為有理由（最高法院76年度台上字第2812號、
    81年度台上字第2727號判決要旨參照）。再審原告雖提出夢
    想家社區管理委員會107年12月8日收據1紙，然此係在第一
    審判決事實審109年4月14日言詞辯論終結前已經存在之證物
    ，依一般社會通念應為再審原告已知悉且得使用者，況依該
    收據內容所示，屬再審原告繳納「106年10-12月」社區管理
    費之證物，與再審被告訴請再審原告給付106年7至9月之積
    欠管理費無涉，亦無斟酌後可使再審原告受較有利判決之情
    形，顯與民事訴訟法第496條第1項第13款規定不符，是本件
    並無再審原告所指本款之再審事由。
四、綜上所述，再審原告主張原確定判決有民事訴訟法第496條
    第1項第2款之再審事由部分，並非合法；其主張原確定判決
    有同法第496條第1項第1款、第13款規定之再審事由部分，
    顯無理由，均應予駁回。故不經言詞辯論，逕以判決駁回之
    。
五、結論：本件再審之訴為一部無理由、一部不合法，依民事訴
    訟法第502條、第436條之32第4項、第78條，判決如主文。
中　　華　　民　　國　　110 　年　　5 　　月　  13　　日
　　　　          審判長法　官　陳湘琳
　　　　        
　　　　                法　官  王翠芬
　　　　　　　　　　　　
　　　　　　　　　　　　法　官  林淑鳳
以上正本係照原本作成。
本件判決不得上訴。 
中　　華　　民　　國　　110 　年　　5 　　月　　 13　日
                        書記官　陳櫻姿